臺灣高雄地方法院刑事判決　　　　　 110 年度審訴字第268號
公　訴　人　臺灣高雄地方檢察署檢察官
被　　　告　楊心




上列被告因詐欺案件，經檢察官提起公訴（109 年度偵字第2491
8 號），本院合議庭裁定由受命法官行簡式審判程序，判決如下
：
    主  文
丙○○犯三人以上共同冒用公務員名義詐欺取財罪，處有期徒刑
壹年。
    事  實
一、丙○○與真實姓名年籍不詳之人所屬詐欺集團成員（尚無證
    據證明成員中有未滿18歲之少年），共同意圖為自己不法之
    所有，基於三人以上、冒用公務員名義詐欺取財及洗錢之犯
    意聯絡，由詐欺集團成員於民國109 年5 月4 日上午11時許
    起，陸續佯稱為中華電信人員（男性）、信義分局某分隊隊
    長（女性）、自稱「張清雲」主任檢察官等人致電乙○○，
    以乙○○涉嫌某科技公司老闆兒子遭綁架案，需調查其名下
    帳戶資金流向及凍結資產，致乙○○陷於錯誤，依照指示將
    名下中國信託銀行帳號1078ⅩⅩⅩⅩ5735帳戶、國泰世華銀
    行帳號0015ⅩⅩⅩⅩ7123帳戶、彰化銀行帳號50125 ⅩⅩⅩ
    Ⅹ60100 帳戶等3 張提款卡，以信封袋放置在高雄市鼓山區
    美術南二路住處大門口花圃內，嗣詐欺集團成員指揮丙○○
    於同日下午1 時8 分許，前往拿取前開提款卡後搭乘車號00
    0-00號計程車至高雄市○○區○○○路000 號國泰世華銀行
    明誠分行，於同日下午1 時19分至26分許，持前開提款卡提
    領共計新臺幣（下同）35萬元後，於高雄市某捷運暫置物箱
    ，交付與詐騙集團成員，以此方法製造金流斷點，而掩飾、
    隱匿詐欺犯罪所得之去向及所在。嗣乙○○發覺受騙後報警
    處理，經警調閱監視錄影畫面，查悉上情。
二、案經高雄市政府警察局鼓山分局報告臺灣高雄地方檢察署檢
    察官偵查起訴。
    理  由
一、程序方面：
    本件被告所犯為死刑、無期徒刑、最輕本刑為3 年以上有期
    徒刑以外之罪，其於準備程序中就被訴事實為有罪之陳述，
    經法官告知簡式審判程序之旨，並聽取檢察官、被告之意見
    後，本院依刑事訴訟法第273 條之1 第1 項之規定，裁定進
    行簡式審判程序。又本件之證據調查，依刑事訴訟法第273
    條之2 規定，不受同法第159 條第1 項、第161 條之2 、第
    161 條之3 、第163 條之1 及第164 條至第170 條規定之限
    制，均合先敘明。
二、認定犯罪事實所憑之證據及其理由：
    上開犯罪事實，業據被告丙○○於本院審理時坦承不諱（見
    本院卷第133 、147 、149 頁），核與證人即告訴人乙○○
    、證人林子揚、證人即計程車司機周國雲於警詢、偵訊之證
    述相符，並有監視器截圖照片及告訴人中國信託銀行帳戶、
    國泰世華銀行帳戶、彰化銀行帳戶交易明細資料在卷可佐，
    足認被告自白與事實相符，並有證據補強，洵堪採為論罪科
    刑之依據。從而，本案事證明確，被告犯行堪以認定，應依
    法論科。
三、論罪科刑：
（一）罪名及罪數：
    1.核被告所為，係犯刑法第339 條之4 第1 項第1 款、第2
      款之三人以上共同冒用公務員名義詐欺取財罪，及洗錢防
      制法第2 條第2 款、第14條第1 項之一般洗錢罪。
    2.起訴意旨雖未就被告洗錢之犯行，於起訴書犯罪事實欄中
      敘明，惟該部分犯行與被告前開加重詐欺取財犯行，有想
      像競合犯之裁判上一罪關係，為起訴效力所及，且業經本
      院告知此部分罪名（見本院卷第131 、145 頁），已無礙
      被告之防禦權，附此敘明。
    3.被告夥同詐欺集團成員所為之加重詐欺取財、洗錢等犯行
      ，旨在詐得告訴人之財物，係一行為觸犯數罪名，為想像
      競合犯，應依刑法第55條前段規定，從其中法定刑較重之
      加重詐欺取財罪論處。
（二）被告與其所屬詐欺集團成員間，有犯意聯絡及行為分擔，
      縱被告與實際撥打電話詐騙告訴人之成員互不相識，然就
      本件犯行，仍係在合同意思範圍內，各自分擔犯罪行為之
      一部，並相互利用他人之行為，以達遂行犯罪之目的，仍
      應就其所參與犯行而生之全部犯罪結果共同負責，而論以
      共同正犯。
（三）按想像競合犯之處斷刑，本質上係「刑之合併」。其所謂
      從一重處斷，乃將想像競合犯組成之評價上數罪，合併為
      科刑一罪，其所對應之刑罰，亦合併其評價上數罪之數法
      定刑，而為一個處斷刑。易言之，想像競合犯侵害數法益
      者皆成立犯罪，論罪時必須輕、重罪併舉論述，同時宣告
      所犯各罪名，包括各罪有無加重、減免其刑之情形，亦應
      說明論列，量刑時併衡酌輕罪部分量刑事由，評價始為充
      足，然後依刑法第55條前段規定「從一重處斷」，非謂對
      於其餘各罪可置而不論。因此，法院決定處斷刑時，雖以
      其中最重罪名之法定刑，做為裁量之準據，惟於裁量其輕
      重時，仍應將輕罪合併評價在內（最高法院108 年度臺上
      字第4405號、第4408號刑事判決意旨參照）。洗錢防制法
      第16條第2 項則規定：「犯前2 條之罪，在偵查或審判中
      自白者，減輕其刑」。查被告就所犯洗錢防制法第14條之
      罪，於偵查及本院審理時均自白不諱，是就被告此部分所
      犯，應減輕其刑，又就被告上開犯行係從一重論處加重詐
      欺取財罪，是其此部分想像競合輕罪得減刑部分，本院於
      依照刑法第57條量刑時，將併予審酌。
（四）刑罰裁量：
      爰以行為人之責任為基礎，審酌被告不思以正當途徑獲取
      財物，竟圖不勞而獲而加入集團，共同侵害告訴人之財產
      法益，法紀觀念偏差，並使告訴人蒙受財產損失之痛苦，
      所為實有不該，惟念其犯後坦承犯行，態度尚可，兼衡被
      告之素行、本件犯罪之手段、情節、所生危害、分工程度
      、智識程度、家庭生活、經濟狀況等一切具體情狀（涉被
      告個人隱私，均詳卷），量處如主文所示之刑。
四、沒收與否之認定：
（一）被告就本件犯行並未取得報酬，業據被告供述在卷（見本
      院卷第133 、151 頁），卷內亦無積極證據可認被告有犯
      罪所得，故不予宣告沒收。
（二）另洗錢防制法第18條第1 項前段固規定：「犯第14條之罪
      ，其所移轉、變更、掩飾、隱匿、收受、取得、持有、使
      用之財物或財產上利益，沒收之」，但條文並無「不問屬
      於犯罪行為人與否」之要件，當以屬於（按指實際管領）
      犯罪行為人者為限，始應沒收。查告訴人遭詐欺之款項，
      被告已依指示交付集團其他成員，則本案遭被告掩飾、隱
      匿去向與所在之詐欺所得，已不在被告實際管領之中，自
      無從依上開規定諭知沒收，附此敘明。
據上論斷，應依刑事訴訟法第273 條之1 第1 項、第284 條之1
、第299 條第1 項前段，洗錢防制法第2 條第2 款、第14條第1
項，刑法第11條前段、第28條、第339 條之4 第1 項第1 款、第
2 款、第55條，刑法施行法第1 條之1 ，判決如主文。
本案經檢察官甲○○提起公訴，檢察官范文欽到庭執行職務。
中    華    民    國   111    年    1     月    18    日
                  刑事第五庭  法  官    黃政忠
以上正本證明與原本無異
如不服本判決應於收受判決後20日內向本院提出上訴書狀，並應
敘述具體理由。其未敘述上訴理由者，應於上訴期間屆滿後20日
內向本院補提理由書(均須按他造當事人之人數附繕本)「切勿逕
送上級法院」。
「因疫情而遲誤不變期間，得向法院聲請回復原狀」
中    華    民    國   111    年    1     月    19    日
                              書記官    儲鳴霄
附錄本判決論罪科刑法條：
刑法第339條之4
犯第339 條詐欺罪而有下列情形之一者，處1 年以上7 年以下有
期徒刑，得併科1 百萬元以下罰金：
一、冒用政府機關或公務員名義犯之。
二、三人以上共同犯之。
三、以廣播電視、電子通訊、網際網路或其他媒體等傳播工具，
    對公眾散布而犯之。
前項之未遂犯罰之。
 
洗錢防制法第14條第1 項
有第2 條各款所列洗錢行為者，處7 年以下有期徒刑，併科新臺
幣5 百萬元以下罰金。
 
洗錢防制法第2 條
本法所稱洗錢，指下列行為：
一、意圖掩飾或隱匿特定犯罪所得來源，或使他人逃避刑事追訴
    ，而移轉或變更特定犯罪所得。
二、掩飾或隱匿特定犯罪所得之本質、來源、去向、所在、所有
    權、處分權或其他權益者。
三、收受、持有或使用他人之特定犯罪所得。